臺灣宜蘭地方法院刑事判決　　　　　　　95年度交訴字第34號
公　訴　人　臺灣宜蘭地方法院檢察署檢察官
被　　　告　甲○○
上列被告因過失致死等案件，經檢察官提起公訴（95年度偵字第
1210、1259號），嗣於本院準備程序進行中，被告先就被訴事實
為有罪之陳述，經裁定進行簡式審判程序，本院判決如下：
    主  文
甲○○服用酒類，不能安全駕駛動力交通工具而駕駛，處有期徒
刑陸月。又從事業務之人，因業務上之過失致人於死，處有期徒
刑壹年。應執行有期徒刑壹年肆月。
    事  實
一、甲○○任職於宏建交通股份有限公司（下稱宏建公司），擔
    任駕駛大貨車之司機工作，係從事駕駛業務之人。甲○○於
    民國95年2月20日受宏建公司之指派到宜蘭縣羅東鎮將已修
    理完畢之宏建公司所有車號GS—260號營業大貨車駛回花蓮
    縣和平鄉時，明知服用酒類已達不能安全駕駛動力交通工具
    之程度時，不得駕駛動力交通工具，竟於95年2月20日19、2
    0時許，中途在宜蘭縣南澳鄉武塔村某朋友住處內飲用米酒
    ，且於酒後注意力減低、反應能力變慢，已無安全駕駛動力
    交通工具能力之狀況下，仍執意於同日21時許，繼續駕駛GS
    —260號營業大貨車沿省道台九線往花蓮縣和平鄉方向行駛
    ，於同日21時40分許，行經省道台九線南下140.7公里處時
    ，甲○○本應注意汽車行駛時，駕駛人應注意車前狀況，隨
    時採取必要之安全措施，且於劃有分向限制線之路段，不得
    駛入來車車道內等，而依當時天候陰、柏油路面、路面無缺
    陷、路面無障礙物等狀況，並無不能注意之情事，竟因酒後
    注意力減低、反應能力變慢，而疏未注意車前狀況及採取必
    要之安全措施，且於擦撞右側護欄後，侵入對向車道，而逆
    向撞擊陳耀宗所駕駛、搭載乙○○之U9—2673號自小客貨車
    ，導致乙○○受有右臉及右前臂多處撕裂傷及擦傷、頭部外
    傷、右肩、右髖部、膝部及小腿擦傷、右眼鈍傷等傷害（業
    已撤回告訴，不另為不受理之判決，詳後述理由欄四所載）
    ；陳耀宗則受有頭部、胸部、腹部、四肢挫傷併骨折，引起
    多發性損傷併內出血，經送醫急救仍於95年2月21日4時許不
    治死亡。甲○○肇事後，於有偵查權限之機關及公務員發覺
    其業務過失致人於死之犯罪前，即向到場處理之警員自承肇
    事並自願接受裁判。嗣經警員於95年2月20日23時許，對甲
    ○○實施呼氣酒精濃度測試，測得其呼氣中所含酒精濃度高
    達每公升1. 23毫克，顯然其已不能安全駕駛動力交通工具
    。
二、案經陳耀宗之兄丙○○訴由臺灣宜蘭地方法院檢察署檢察官
    相驗後偵查起訴，嗣於本院準備程序進行中，被告先就被訴
    事實為有罪之陳述，經裁定進行簡式審判程序。
    理  由
一、上揭犯罪事實，業據被告甲○○於警詢、檢察官偵訊及本院
    審理時坦承不諱，核與證人即被害人陳耀宗之兄丙○○指訴
    陳耀宗因車禍受傷不治死亡之情節、證人乙○○證述之車禍
    發生情節、證人徐金成證述之車禍發生情節，均相符合。復
    有道路交通事故現場圖、道路交通事故調查報告表、道路交
    通事故肇事人自首情形紀錄表、甲○○之酒精測定紀錄表、
    GS—260號營業大貨車行車執照、甲○○駕駛執照、刑法第1
    85條之3案件測試觀察紀錄表、舉發違反道路交通管理事件
    通知單、蘇澳榮民醫院診斷證明書各1件及車禍現場相片44
    張在卷可稽。而被害人陳耀宗確因本件車禍導致受有頭部、
    胸部、腹部、四肢挫傷併骨折，引起多發性損傷併內出血，
    經送醫急救，仍於95年2月21日4時許不治死亡等情，亦經臺
    灣宜蘭地方法院檢察署檢察官會同檢驗員相驗屬實，並製有
    相驗筆錄、相驗屍體證明書、驗斷書各1件及相驗照片11張
    附卷足憑。且按汽車駕駛人有飲用酒類後，其吐氣所含酒精
    濃度超過每公升0.25毫克情形者，不得駕車；汽車行駛時，
    駕駛人應注意車前狀況，並隨時採取必要之安全措施；汽車
    在劃有分向限制線之路段，不得駛入來車之車道內，道路交
    通安全規則第114條第2款、第94條第3項、第97條第1項第2
    款分別定有明文，被告甲○○為已考領駕駛執照之駕駛人，
    對此實難諉稱不知，其駕車行經肇事地點之省道台九線南下
    140.7公里處時，本應注意遵守上開規定，且依卷附前揭道
    路交通事故調查報告表所載，於事故當時為天候陰、柏油路
    面、路面無缺陷、路面無障礙物，並無不能注意之情事，被
    告竟仍執意於酒後呼氣中所含酒精濃度已高達每公升1.23毫
    克之情形下駕車上路，且因酒後注意力減低、反應能力變慢
    ，而疏未注意車前狀況及採取必要之安全措施，以致擦撞右
    側護欄後，侵入對向車道，而於上開路段逆向撞擊被害人所
    駕駛之自小客貨車，肇致本件車禍發生，顯然其已不能安全
    駕駛動力交通工具，其駕駛行為亦顯有過失。而本件車禍經
    送臺灣省基宜區車輛行車事故鑑定委員會、臺灣省車輛行車
    事故覆議鑑定委員會鑑定肇事責任，其鑑定結果均認為「甲
    ○○酒精濃度過量駕駛營大貨車打瞌睡未注意車前狀況，致
    擦撞路右護欄後駛越分向限制線入侵來車道，致與迎面陳車
    撞及，為肇事原因。陳耀宗駕駛自小客貨車無肇事原因。」
    ，此有臺灣省基宜區車輛行車事故鑑定委員會基宜區950149
    案鑑定意見書、臺灣省車輛行車事故覆議鑑定委員會府覆議
    字第0950100428號函附卷可參。又被告之過失行為，復與被
    害人之死亡間，具有相當因果關係。綜上所述，足徵被告首
    揭自白確與事實相符，本件事證已臻明確，被告之犯行堪予
    認定，應依法論科。
二、按95年7月1日修正生效施行之刑法第2條第1項規定「行為後
    法律有變更者，適用行為時之法律。但行為後之法律有利於
    行為人者，適用最有利於行為人之法律」，本件被告行為後
    ，刑法施行法第1條之1及刑法第185條之3、第276條、第33
    條、第62條、第51條業於95年7月1日修正生效施行，經查：
（一）修正前刑法第185條之3所規定之罰金本刑為銀元三萬元以
      下，換算為新臺幣後，為新臺幣九萬元以下。修正後同法
      條所規定之罰金本刑，依刑法施行法第1條之1之規定，變
      更其單位為新臺幣並提高三倍後為新臺幣九萬元以下。是
      比較新舊法之結果，新法並非較有利於被告。
（二）修正前刑法第276條第2項所規定之罰金本刑，依罰金罰鍰
      提高標準條例第1條前段之規定，提高十倍後為銀元三萬
      元以下，換算為新臺幣後，為新臺幣九萬元以下。修正後
      同法條所規定之罰金本刑，依刑法施行法第1條之1之規定
      ，變更其單位為新臺幣並提高三十倍後為新臺幣九萬元以
      下。是比較新舊法之結果，新法並非較有利於被告。
（三）修正前刑法第33條第5款規定罰金為銀元一元以上，換算
      為新臺幣後，為新臺幣三元以上。修正後同條款則規定「
      罰金：新臺幣一千元以上，以百元計算之。」。是比較新
      舊法之結果，新法並非較有利於被告。
（四）修正前刑法第62條本文規定「對於未發覺之罪自首而受裁
      判者，減輕其刑。」，關於自首係採「必減輕其刑」之規
      定。修正後同條前段則規定「對於未發覺之罪自首而受裁
      判者，得減輕其刑。」，關於自首已改採「得減輕其刑」
      之規定。是比較新舊法之結果，新法並非較有利於被告。
（五）修正前刑法第51條第5款規定：「數罪併罰，分別宣告其
      罪之刑，宣告多數有期徒刑者，於各刑中之最長期以上，
      各刑合併之刑期以下，定其刑期，但不得逾二十年。」。
      修正後同條款則規定「數罪併罰，分別宣告其罪之刑，宣
      告多數有期徒刑者，於各刑中之最長期以上，各刑合併之
      刑期以下，定其刑期。但不得逾三十年。」，是比較新舊
      法之結果，新法並非較有利於被告。
（六）綜合上開新舊法比較之結果，顯然新法並非較有利於被告
      ，依前揭刑法第2條第1項規定，本件即應適用行為時法即
      95年7月1日修正生效施行前之刑法規定，先予敘明。
三、被告甲○○酒後明知已無安全駕駛動力交通工具之能力，竟
    仍駕駛營業大貨車上路，核其此部分所為，係犯95年7月1日
    修正生效前刑法第185條之3之服用酒類不能安全駕駛動力交
    通工具而駕駛罪。另被告任職於宏建公司，擔任駕駛大貨車
    之司機工作，係從事駕駛業務之人，被告受指派將宏建公司
    所有車號GS—260號營業大貨車駛回花蓮縣和平鄉時，於酒
    後已無安全駕駛動力交通工具能力之情形下，仍駕車上路，
    且因酒後注意力減低、反應能力變慢，而疏未注意車前狀況
    及採取必要之安全措施，以致擦撞右側護欄後，侵入對向車
    道，而逆向撞擊被害人所駕駛之自小客貨車，造成被害人傷
    重不治死亡，核其此部分所為，係犯95年7月1日修正生效前
    刑法第276條第2項之業務上過失致人於死罪。又被告於飲酒
    後，呼氣中酒精濃度高達每公升1.23毫克之酒醉狀態下，駕
    車肇事，因而致人死亡，致須負刑事責任，應依道路交通管
    理處罰條例第86條第1項之規定，就上開業務上過失致人於
    死罪之部分，加重其刑。另被告於車禍發生後，於有偵查權
    限之機關及公務員發覺其業務上過失致人於死之犯罪前即主
    動向到場處理之員警自承肇事並自願接受裁判之事實，業據
    被告於本院審理時陳明在卷，並有宜蘭縣警察局蘇澳分局道
    路交通事故肇事人自首情形紀錄表1件附卷可參，是被告已
    符自首之要件，應依95年7月1日修正生效前刑法第62條前段
    之規定減輕其所犯業務上過失致人於死罪之刑，並與前揭加
    重部分，先加後減之。被告所犯前揭二罪間，犯意各別，行
    為互殊，應予分論併罰。爰審酌被告之品行、智識程度；刑
    法增訂第185條之3服用酒類，不能安全駕駛動力交通工具而
    駕駛罪之立法目的，乃在促使駕駛人保持清晰、正常之判斷
    、反應能力，減低交通事故之發生，以保障整體用路人之生
    命、身體、財產法益，被告之所為，除無視交通安全規則所
    科予之注意義務外，更嚴重悖離上開法條之立法政策目的，
    且導致被害人死亡，犯罪情節匪淺；被告就本件車禍之發生
    另有疏未注意車前狀況及採取必要之安全措施，且於劃有分
    向限制線之路段，駛入來車車道內之過失，其過失程度之輕
    重；犯後已坦承犯行，然迄未死者家屬達成和解之犯後態度
    及被害人因本件車禍而死亡等一切情狀，分別量處如主文所
    示之刑，並定其應執行之刑，以示懲儆。
四、公訴意旨另以：被告甲○○於95年2月20日酒後駕駛GS—260
    號營業大貨車逆向撞擊陳耀宗所駕駛之U9—2673號自小客貨
    車時，亦導致陳耀宗車上所搭載之乙○○受有右臉及右前臂
    多處撕裂傷及擦傷、頭部外傷、右肩、右髖部、膝部及小腿
    擦傷、右眼鈍傷等傷害，因認被告甲○○另涉犯刑法第284
    條第2項前段之業務上過失傷害罪嫌。惟按告訴乃論之罪，
    告訴人於第一審辯論終結前得撤回其告訴；告訴經撤回者，
    應諭知不受理之判決，刑事訴訟法第238條第1項、第303條
    第3款分別定有明文。查本件告訴人乙○○告訴被告甲○○
    業務上過失傷害案件，起訴書認被告甲○○此部分係觸犯刑
    法第284條第2項前段之罪，依同法第287條前段規定，須告
    訴乃論。茲據告訴人乙○○具狀撤回告訴，此有刑事撤回告
    訴聲請狀1紙在卷可按，依照首開說明，本應就此部分為不
    受理之判決，惟因公訴人認為此部分若成立犯罪，與前揭經
    論罪科刑之業務上過失致人於死罪間，有想像競合之裁判上
    一罪關係，爰不另為不受理判決之諭知，併此敘明。
據上論斷，應依刑事訴訟法第273條之1第1項、第299條第1項前
段，道路交通管理處罰條例第86條第1項，現行刑法第2條第1項
前段，95年7月1日修正生效前刑法第185條之3、第276條第2項、
第62條前段、第51條第5款，罰金罰鍰提高標準條例第1條前段，
判決如主文。
本案經檢察官吳志成到庭執行職務。
中　　華　　民　　國　　96　　年　　2　　月　　16　　日
                  刑事第三庭法  官  劉家祥
以上正本證明與原本無異。
如不服本判決應於收受本判決後10日內向本院提出上訴書狀，其
未敘述上訴理由者，並得於提起上訴後10日內向本院補提理由書
狀(均須按他造當事人之人數附繕本)「切勿逕送上級法院」。
                            書記官  邱淑秋
中　　華　　民　　國　　96　　年　　2 　　月　　26　　日
附錄本案論罪科刑法條全文：
中華民國刑法第185條之3
服用毒品、麻醉藥品、酒類或其他相類之物，不能安全駕駛動力
交通工具而駕駛者，處 1 年以下有期徒刑、拘役或 3 萬元以下
罰金。
中華民國刑法第276條第2項
從事業務之人，因業務上之過失犯前項之罪者，處 5 年以下有期
徒刑或拘役，得併科 3 千元以下罰金。
